臺灣高等法院花蓮分院刑事判決
上　訴　人
即　被　告　丁○○
選任辯護人　陳信伍律師
上列上訴人即被告因竊盜案件，不服臺灣臺東地方法院93年度易
字第258號中華民國95年1月25日第1審判決（起訴案號：臺灣臺
東地方法院檢察署93年度偵字第2304號），提起上訴，本院判決
如下：
    主  文
上訴駁回。
    事實及理由
一、檢察官起訴被告與已判決確定之丙○○、甲○○共同加重竊
    盜，被告否認有參與竊盜之犯行，原審判處有期徒刑8月，
    被告上訴。本案經本院審理結果，認第1審以上訴人即被告
    犯刑法第321條第1項之加重竊盜罪，認事用法及量刑均無不
    當，應予維持，並引用第1審判決書記載之事實、證據及理
    由如附件。另補充判決理由如下。
二、就具有共犯關係之共同被告在審判外所為之陳述是否可以作
    為認定被告犯罪事實的證據，本院認為依照刑事訴訟法第15
    6條第2項之規定及大法官會議第582號之解釋，除必須擔保
    其陳述（自白）具有任意性而且有其他補強證據之外，還必
    須在確保被告在審判中對於該共犯之詰問權後，方得採為認
    定被告犯罪事實的證據，其理由如下：
    （一）新修正刑事訴訟法第156條第2項特別規定「被告或共
          犯之自白，不得作為有罪判決之唯一證據．．．」，
          此所謂「共犯之自白」當然是指涉及被告的部分，而
          不是指共犯本身所涉及的犯罪事實，因為如果是涉及
          共犯本身犯罪事實的陳述就是被告的自白，而不是「
          共犯的自白」。新修正刑事訴訟法第156條第2項之規
          定除了在釐清修正前第156條第2項所謂「被告之自白
          」是否包含共犯之法律適用上的疑義之外，也是基於
          保障被告之利益，亦即避免將共犯之自白當成被告自
          白之補強證據，因而使得在例如毒品交易或是賄賂雙
          方具有對向性共犯關係的共犯中，避免因為共犯相互
          推諉嫁禍而為虛偽陳述，卻使被告因為曾經自白，而
          再加上可能是嫁禍性質的共犯虛偽陳述而在法律上成
          為足以認定被告犯罪事實的舉證方法。因此共犯在審
          判外所為之陳述（自白）如涉及被告者，自應適用修
          正刑事訴訟法第156條第2項之規定，必須有其陳述（
          自白）具有任意性的擔保而且還必須有其他補強證據
          方可將該共犯之陳述（自白）採為認定被告犯罪事實
          之證據（請參見最高法院93年度台上字第2729號判決
          ），而不得適用新修正刑事訴訟法第159條以下有關
          傳聞法則之規定，以共犯在審判外之陳述具有較為可
          信的情況或是有傳聞法則例外情形，而在不顧及任意
          性以及需補強證據的要件規定下，將共犯之自白採為
          認定被告犯罪事實的證據。
    （二）但是由於共同被告雖處於同一訴訟程序而同時接受審
          理，然其訴訟客體仍屬各別，即分別為刑罰權之對象
          ，故共同被告對其被訴案件，其證據之調查，各自獨
          立實施，即證據之價值應分別判斷（參見最高法院93
          年度台上字第2729號判決），因此縱然是具有共犯關
          係之共同被告在審判中，就被告而言，仍然僅具有證
          人的身分，既然是具有證人的身分，則依照憲法第8
          條所揭示正當法律程序之基本人權，被告自有權利要
          求就該具有共犯關係之證人在審判中進行詰問，以求
          透過參與詰問的程序，一方面擔保該具有共犯關係證
          人陳述之真實性，一方面也在確保被告在刑事訴訟程
          序當中所應享有的程序主體權，司法院大法官會議釋
          字第582號解釋即認為此項被告對於具有共犯關係證
          人之詰問權不應被剝奪。
    （三）據此，就具有共犯關係之共同被告在審判外所為之陳
          述是否可以作為認定被告犯罪事實的證據，本院認為
          依照前述說明，除必須擔保其陳述（自白）具有任意
          性而且有其他補強證據之外，還必須在確保被告在審
          判中對於該共犯之詰問權後，方得採為認定被告犯罪
          事實的證據。此項對於法律解釋的方法，固然在法條
          內部的邏輯結構上產生具有共犯關係之共同被告究竟
          在整個刑事訴訟程序上居於證人或是被告地位的游移
          現象，但是這種游移現象的觀察，乃是建構在刑事訴
          訟程序偵查以及審判連成一體的前提下，而此項前提
          在新修正刑事訴訟法所規定的結構下卻未必是有效的
          前提。亦即就人的供述而言，不應以證人或共同被告
          或共犯之身分來區別所應適用調查證據之方法以及所
          應適用之證據法則，而應該以該人的供述內容究竟是
          涉及他人者或是涉及自己者，而分別適用有關傳聞法
          則以及自白法則。而就具有共犯關係的共同被告而言
          ，本院即認為由於其審判外之陳述（自白）乃是涉及
          自己的犯罪事實，因此必須適用自白法則，而在審判
          中，由於刑事案件係以一被告為一案件之觀念，其陳
          述乃是涉及他人者，因此必須適用有關調查證人之方
          法，賦予被告有詰問證人的權利。
三、共同被告丙○○之陳述（自白），具有證據能力：
    （一）經原審勘驗（原審卷第118頁以下）被告丙○○在93
          年9月9日之警詢錄音帶，勘驗之結果：警察在訊問過
          程中先告知被告丙○○所涉嫌之罪名、製作筆錄地點
          、詢問警員之姓名、詢問時間後，次為人別詢問，並
          依刑事訴訟法第95條規定告知被告3項權利，確認被
          告是否需通知家人或選任辯護人到場，被告丙○○表
          示不用；再者，警員告知現在是凌晨2點30分許，詢
          問被告是否接受夜間訊問，被告表示同意；次者，於
          訊問過程中，有採一問一答方式，被告回答聲音清楚
          ，於製作筆錄之同時係全程錄音；此外，警詢筆錄之
          內容與被告回答之意思吻合，過程中並未聽到被告莊
          水生打哈欠之聲音或表示疲勞之意思，經被告確認無
          訛方記載於筆錄上。
    （二）原審勘驗 (原審卷第120頁以下)93年9月10日之警詢
          錄音帶，勘驗之結果：警員告知被告所涉及罪名、得
          行使之權利並詢問年籍及是否委任辯護人；再者，被
          告表示93年9月9日所為之陳述實在；次者，訊問中全
          程錄音，無中斷，採一問一答方式，警詢過程中並有
          聽到其他人聲音及警員接聽電話之聲音，次者，被告
          再次表示第一次警詢之陳述為實在，警詢過程，被告
          回答聲音相當清楚，並無精神不佳之情形。
    （三）觀諸被告丙○○於93年9月10日於檢察官面前所為之
          陳述，於訊問過程中均未表示精神不好或有遭到不法
          待遇，所為陳述大致與警詢之供述一致（93年度核退
          字第1121號第4頁起）；另被告丙○○第1次、第2次
          於警詢接受訊問時間分別為「93年9月10日2時30分許
          起至同日4時止」、「93年9月10日12時0分至同日12
          時20分」，於偵查中接受訊問之時間則為「93年9月
          10日下午5時」，益徵被告於警詢及偵查中，並無連
          續訊問而造成被告疲勞之情，且其確係出於自由意志
          下所為陳述，其於上開警詢及偵查中之陳述當具自白
          之任意性。
    （四）而且被告丙○○也在本院作證，並且經過被告詰問，
          因此丙○○的在警詢中之陳述具有證據能力。
四、戊○○在警詢中之陳述，被告丙○○一再表示聲請傳喚（原
    審卷第58頁），應認為被告丙○○並不同意戊○○在審判外
    之陳述作為證據使用。而戊○○也經原審傳喚到庭詰問 (原
    審卷第156頁)，則戊○○在審判外之陳述，應無證據能力。
五、臺東縣警察局臺東分局93年10月12日信警刑字第0930004712
    號函暨內政部警政署刑事警察局93年9月24日刑紋字第09301
    93789號鑑驗書及內政部警政署刑事警察局93年11月16日刑
    紋字第0930221838號鑑驗書各1件、臺東縣警察局臺東分局
    發還（保管）贓證物領據2紙、現場照片共28幀等證據，經
    被告同意做為證據使用（本院卷第45頁），因此具有證據能
    力。
六、被告上訴，仍然否認竊盜，辯稱當時只是與丙○○等人開車
    前往現場，抵達現場之後，被告就離開現場，並不知道丙○○與甲○○去偷東西。但查：
    （一）共同被告丙○○於警詢及偵查中供述：伊和甲○○及
          丁○○等3人一同前往，是丁○○提供白色自用小客
          車交由甲○○駕駛前往該處，丁○○留在車內把風，
          （警卷第5頁以下、核退卷第4頁以下），此項陳述雖
          然是在審判外所為的陳述，但是被告丙○○已經在本
          院經過被告詰問，此項陳述依照前述說明，具有證據
          能力。
    （二）雖然丙○○以及甲○○在本院審理中都證稱被告蔡秋
          益當時在抵達現場之後就立即離開，並沒有參與竊盜
          （本院卷第95頁以下），但是當時抵達現場之後，莊
          水生以及甲○○是立刻進入防火巷，從防火巷攀爬窗
          戶後進入屋內，再開啟大門，這時間十分短暫，被告
          縱使要開車離開現場，也不可能不知道丙○○以及尤
          書明經由防火巷攀爬入屋內的情形。而衡諸常情，如
          果丙○○以及甲○○是要與被告一同訪友，丙○○不
          會從防火巷進入屋內。
    （三）丙○○以及甲○○雖然在本院都證稱被告當時的確是
          立即離開現場，但是以丙○○以及甲○○2人是要攀
          爬進入屋內行竊，豈有可能注意被告的行蹤，尤其，
          丙○○2人進入屋內之後，為了竊取物品，開始翻箱
          倒櫃，此據被害人戊○○證述屋內被竊情形可證，則
          其發生的聲響巨大，丙○○2人應不可能在注意到被
          告在屋外的聲響，但是丙○○2人卻分別證稱有聽到
          被告駕車離去的聲音，顯然與當時的情況有違，更且
          被告駕車離去是重新啟動車輛或是直接駕車離去，莊
          水生及甲○○的證述也不相符合，足以證明丙○○2
          人在本院的證詞是為被告脫免刑責所做之虛偽證述，
          未可採信。
    （四）被告也供稱本案作案用的車輛是被告所有，在途中遇
          見甲○○之後，轉交由甲○○駕駛，則車輛既然是被
          告所有，在不明狀況下，被告豈有必要把車輛交給完
          全陌生的甲○○駕駛，而如果被告是與丙○○2人一
          同前往案發地點訪友，縱然不是被告的朋友，既然被
          告都願意把車輛交給甲○○駕駛，又怎麼會在丙○○
          進入屋內還沒出來的時候，就留下2人在該處而擅自
          駕車離去，尤其當時已經是深夜時分，在臺東地區呼
          叫計程車並不容易的情形下，顯見被告所辯稱抵達現
          場後立即離開現場並不可採信。
    （五）依照被害人戊○○於原審審理中證述：當天伊返家時
          ，發現1台自用小客車，停在我住處前面，我剛停下
          來，那台車就馬上開走，進去發現住處大門已被打開
          ，且2樓浴室紗窗被拿下來，就上2樓房間察看，‧‧
          ‧看到1個人從2樓衝下來到廚房那邊後門（原審卷第
          157頁，原審筆錄將受訊問人誤載為被告），足證被
          告當時的確是駕車在現場等候，準備接應進入屋內行
          竊的丙○○等2人，在丙○○2人還沒有出來時，正巧
          屋主回到住處，被告為免形跡敗露，立即開車離去，
          被告辯稱未參與竊盜犯行，未可採信。
七、綜前所述，被告否認犯行提起上訴，為無理由，應予駁回。
    依刑事訴訟法第373條、第368條判決如主文。
本案經檢察官乙○○到庭執行職務。
中　　華　　民　　國　　96　　年　　1　　月　　30　　日
                  刑事庭審判長法  官 謝志揚
                              法  官 林慶煙
                              法  官 賴淳良
以上正本證明與原本無異
本判決不得上訴。
                              書記官 邱廣譽
中　　華　　民　　國　　96　　年　　1　　月　　30　　日
附錄  本判決論罪科刑法條：
刑法第321條第第1項第1、2、3、4款（加重竊盜罪）
犯竊盜罪而有左列情形之一者，處6月以上、5年以下有期徒刑：
一、於夜間侵入住宅或有人居住之建築物、船艦或隱匿其內而犯
    之者。
二、毀越門扇、牆垣或其他安全設備而犯之者。
三、攜帶兇器而犯之者。
四、結夥三人以上而犯之者。
